【裁判字號】    95,易,799
【裁判日期】    950809
【裁判案由】    偽造文書
【裁判全文】
臺灣彰化地方法院刑事判決               95年度易字第799號
公  訴  人  臺灣彰化地方法院檢察署檢察官
被      告  甲○○
                    現於臺灣彰化監獄執行中
上列被告因偽造文書案件，經檢察官提起公訴（九十五年度偵字
第四七六一號），本院認有刑事訴訟法第二百七十三條之一第一
項之情形，而改依簡式審判程序判決如下：
        主  文
甲○○共同連續行使明知為不實之事項，而使公務員登載於職務
上所載之公文書，足以生損害於公眾及他人，累犯，處有期徒刑
陸月，如易科罰金，以參佰元折算壹日。
        事  實
一、甲○○曾於民國八十二年六月間因違反肅清煙毒條例案件，
    經本院於八十三年十月三十日判處有期徒刑三年四月確定；
    再於八十三年十一月間因違反麻醉藥品管理條例案件，經本
    院於八十四年五月四日判處有期徒刑十月確定，前開二罪定
    其應執行有期徒刑四年，入監執行後，於九十一年四月二十
    日縮刑期滿執行完畢。仍不知警惕，竟由李德莉（另由臺灣
    桃園地方法院檢察署檢察官偵查中）仲介與無結婚真意之印
    尼國籍成年女子劉瑞娥（另由臺灣桃園地方法院檢察署檢察
    官偵查中）認識，並共同基於行使明知為不實之事項而使公
    務員登載於職務上所掌之公文書之概括犯意，李德莉以給予
    甲○○新臺幣五萬元代價，請甲○○至印尼國與劉瑞娥辦理
    假結婚，俾使劉瑞娥以來臺探親名義順利進入臺灣。李德莉
    與甲○○即於九十二年七月三十日共同前往印尼國，並於九
    十二年八月四日由甲○○與劉瑞娥在印尼國孟加影縣辦理假
    結婚，取得該國公務員製作之結婚證書。李德莉與甲○○回
    國後，即於九十二年九月二十二日檢具前開結婚證書等相關
    資料，共同至彰化縣和美鎮戶政事務所，由甲○○填具結婚
    登記申請書等申請文件，依戶籍法申請辦理與劉瑞娥之結婚
    登記，使承辦戶籍登記之該管公務員經形式審查後，將甲○
    ○於九十二年八月四日與劉瑞娥結婚，甲○○配偶為劉瑞娥
    之不實事項，登載於其職務上所掌之戶籍登記資料之電子資
    訊檔案紀錄及戶口名簿之公文書，並據以核發前開不實結婚
    內容之戶籍謄本予甲○○，足以生損害於戶政機關對戶籍管
    理之正確性，期間李德莉至外交部辦理劉瑞娥入境臺灣事宜
    ，經承辦公務員審查後，核發以甲○○配偶身分來臺探親之
    劉瑞娥居留簽證，而使劉瑞娥於九十二年十月四日由桃園中
    正機場入境臺灣。甲○○賡續前開犯意，檢具前開不實結婚
    內容之戶籍謄本、護照等相關資料，由李德莉陪同甲○○、
    劉瑞娥至彰化縣警察局，由甲○○填具外國人居留停留案件
    申請表，依入出國及移民法申請辦理劉瑞娥之外僑居留證，
    持之以行使前開戶籍謄本，使承辦之該管公務員經形式審查
    而將甲○○、劉瑞娥為配偶之不實配偶資料，登載於其職務
    上所掌之管理外國人居留資料之電子資訊檔案紀錄及外僑居
    留證之公文書，足以生損害於警察機關及入出國移民管理機
    關對於外國人居留管理之正確性。而劉瑞娥來臺後，即逕至
    桃園縣平鎮市○○街七巷五二弄一衖二十九號租屋居住，互
    不相往來，直至九十五年一月十日二十時許為警查獲，始查
    悉上情。
二、案經桃園縣警察局八德分局報請臺灣桃園地方法院檢察署檢
    察官呈請臺灣高等法院檢察署檢察長令轉臺灣彰化地方法院
    檢察署檢察官偵查起訴，本院認有刑事訴訟法第二百七十三
    條之一第一項之情形，而改依簡式審判程序審理。
        理  由
一、按除被告所犯為死刑、無期徒刑、最輕本刑為三年以上有期
    徒刑之罪或高等法院管轄第一審案件者外，於前條第一項程
    序進行中，被告先就被訴事實為有罪之陳述時，審判長得告
    知被告簡式審判程序之旨，並聽取當事人、代理人、辯護人
    及輔佐人之意見後，裁定進行簡式審判程序；除簡式審判程
    序及簡易程序案件外，第一審應行合議審判，刑事訴訟法第
    二百七十三條之一第一項、第二百八十四條之一分別定有明
    文。本件被告甲○○所涉係死刑、無期徒刑、最輕本刑為三
    年以上有期徒刑之罪或高等法院管轄第一審案件以外之罪，
    並於本院行準備程序時就被訴事實為有罪之陳述，本院合議
    庭依前揭規定，經評議結果，裁定改由一名法官獨任行簡式
    審判程序，先予敘明。
二、上揭犯罪事實，業據被告甲○○於警詢、偵查中及本院審理
    時坦承不諱，核與共同被告李德莉於偵查中之供述情節，共
    同被告劉瑞娥於警詢、偵查中之供述情節，證人黃宜貴於警
    詢中之證述情節相符。此外，復有結婚登記申請書、結婚證
    明書、戶籍謄本、劉瑞娥外僑居留證、外僑居留資料查詢及
    被告甲○○、劉瑞娥、李德莉入出境查詢結果各一份等在卷
    可資佐證，堪信被告之自白與事實相符。本件事證業已明確
    ，被告之犯行，堪以認定。
三、被告行為後，刑法業已修正，且於九十四年二月二日經總統
    公布，並於九十五年七月一日生效施行，其中第五十六條連
    續犯之規定業已刪除，此刪除雖非犯罪構成要件之變更，但
    顯已影響為人刑罰之法律效果，自屬法律有變更，修正後刑
    法已刪除連續犯之規定，而改採一行為一處罰，顯較不利於
    行為人。又罰金罰鍰提高標準條例第二條業已刪除，而刑法
    第四十一條第一項前段規定：「犯最重本刑為五年以下有期
    徒刑以下之刑之罪，而受六個月以下有期徒刑或拘役之宣告
    ，因身體、教育、職業、家庭之關係或其他正當事由，執行
    顯有困難者，得以一元以上三元以下折算一日，易科罰金。
    」，修正為：「犯最重本刑為五年以下有期徒刑以下之刑之
    罪，而受六個月以下有期徒刑或拘役之宣告者，得以新臺幣
    一千元、二千元或三千元折算一日，易科罰金。」，因屬科
    刑規範事項之變更，其折算標準為裁判時所應諭知，自有就
    新舊法比較之必要，而以舊法有利於行為人；第二十八條規
    定：「二人以上共同實施犯罪之行為者，皆為正犯。」，修
    正為：「二人以上共同實行犯罪之行為者，皆為正犯」；第
    四十七條規定：「受有期徒刑之執行完畢，或受無期徒刑或
    有期徒刑之執行而赦免後，五年以內再犯有期徒刑以上之罪
    者，為累犯，加重本刑至二分之一。」，修正為第四十七條
    第一項：「受徒刑之執行完畢，或一部之執行而赦免後，五
    年以內故意再犯有期徒刑以上之罪者，為累犯，加重本刑至
    二分之一。被告前案所犯係故意為之，其修正前後結果並無
    不同，經依新法第二條第一項規定，比較新舊法結果，仍以
    舊法有利於被告，而應適用舊法，先予敘明。
四、核被告所為，係犯刑法第二百十六條、第二百十四條之行使
    使公務員登載不實之文書罪。被告多次明知為不實之事項，
    使公務員登載於其職務上之公文書後，復均持以行使，其使
    公務員登載不實文書之低度行為，為行使之高度行為所吸收
    ，均不另論處。被告與李德莉、劉瑞娥，就前開行使使公務
    員登載不實之文書犯行，有犯意連絡及行為分擔，均為共同
    正犯。被告多次行使公務員登載不實文書之犯行，時間緊接
    ，所犯又係構成要件相同之罪名，顯係基於概括犯意反覆為
    之，為連續犯，應依修正前刑法第五十六條之規定論以一罪
    ，並加重其刑。又被告曾於八十二年六月間因違反肅清煙毒
    條例案件，經本院於八十三年十月三十日判處有期徒刑三年
    四月確定；再於八十三年十一月間因違反麻醉藥品管理條例
    案件，經本院於八十四年五月四日判處有期徒刑十月確定，
    前開二罪定其應執行有期徒刑四年，入監執行後，於九十一
    年四月二十日縮刑期滿執行完畢，有臺灣高等法院被告全國
    前案記錄表及臺灣彰化地方法院檢察署刑案查註紀錄表在卷
    可稽，其於有期徒刑執行完畢，五年內再犯有期徒刑以上之
    本罪，為累犯，應依修正前刑法第四十七條之規定遞加重其
    刑。爰審酌被告犯罪之動機、目的、所生危害及其犯後坦承
    犯行之態度等一切情狀，量處如主文所示之刑，並諭知易科
    罰金之折算標準，以示懲處。
據上論斷，應依刑事訴訟法第二百七十三條之一第一項、第二百
九十九條第一項前段，刑法第二條第一項、修正前刑法第二十八
條、第五十六條、刑法第二百十六條、第二百十四條、修正前刑
法第四十七條、第四十一條第一項前段，罰金罰鍰提高標準條例
第一條前段、修正前罰金罰鍰提高標準條例第二條，判決如主文
。
本件經檢察官郭玄義到庭執行執務。
中    華    民    國    95    年     8    月    9     日
                      臺灣彰化地方法院刑事第一庭
                          法      官  陳  秋  錦
以上正本證明與原本無異。
如不服本判決，應於判決送達後10日內，向本院提出上訴狀（須
附繕本）。
中    華    民    國    95    年    8     月    9     日
                          書  記  官  于  淑  真
中華民國刑法第216條
（行使偽造變造或登載不實之文書罪）
行使第 210 條至第 215 條之文書者，依偽造、變造文書或登載
不實事項或使登載不實事項之規定處斷。
中華民國刑法第214條
（使公務員登載不實罪）
明知為不實之事項，而使公務員登載於職務上所掌之公文書，足
以生損害於公眾或他人者，處3年以下有期徒刑、拘役或5百元以
下罰金。


司法院資訊處製作；財團法人民間司法改革基金會備份。
